【裁判字號】    97,台上,3709
【裁判日期】    970807
【裁判案由】    違反槍砲彈藥刀械管制條例
【裁判全文】
最高法院刑事判決            九十七年度台上字第三七０九號
上  訴  人  台灣高等法院檢察署檢察官
被      告  甲○○
                    樓
選任辯護人  溫惠美律師
上列上訴人因被告違反槍砲彈藥刀械管制條例案件，不服台灣高
等法院中華民國九十七年四月八日第二審判決（九十六年度上訴
字第四四六０號，起訴案號：台灣板橋地方法院檢察署九十五年
度偵字第二三二三二號），提起上訴，本院判決如下：
    主  文
原判決撤銷，發回台灣高等法院。
    理  由
本件原判決以公訴意旨認被告甲○○涉犯槍砲彈藥刀械管制條例
第八條第四項、第十二條第四項罪嫌。但經原審調查證據之結果
，認尚乏積極證據足以證明上訴人涉犯該等罪嫌，因而撤銷第一
審之科刑判決，改判諭知被告無罪；固非無見。惟查：當事人聲
請調查之證據且與待證事實客觀上有重要關聯，又非不易調查或
不能調查者，固屬應調查之證據，縱未經當事人聲請調查，如於
被告之利益有重大關係事項，法院為發見真實，亦屬刑事訴訟法
第三百七十九條第十款所定應於審判期日調查之證據範圍，如未
予調查者，均為判決當然違背法令。又證據雖經調查，但事實尚
未明瞭者，即與未經調查無異，倘遽行判決，自有調查未盡之違
法。另證據證明力之強弱，法院固有自由判斷之權，惟判斷證據
力仍應受證據法則之限制，且法院對證據取捨之自由裁量必須保
持其合理性，倘判斷取捨違背經驗法則及論理法則，或其證據判
斷與事理顯有矛盾，即屬判決適用法則不當。原判決認定被告無
罪，無非以：證人張錦花於原審證稱上車前未看到被告拿出槍枝
，僅在車上看到被告把槍拿出來等語，則張錦花對於被告如何將
扣案槍、彈交予給伊，無法明確指述；另依被告、張錦花與證人
蔡春福在原審所證，顯見被告與張錦花因民國九十五年二月二十
二日之搶案交惡而相互猜忌，二人並無特別關係足使被告聽從張
錦花之命而交付槍、彈，被告亦無將槍、彈交付張錦花而自陷危
險之必要；張錦花自身涉案而有誣指被告之動機，其所為不利被
告之證述難以遽信；蔡春福於原審所證與先前陳述不符，且部分
證詞係轉述第三人陳述之「傳聞證述」；蔡春福與張錦花關係非
淺，亦有誣指被告之動機，其所為不利被告之證詞自難採信；證
人陳文川與張錦花具有情誼，所為證述應係附和張錦花之詞，難
以採為不利被告之證據；測謊鑑定雖認被告說謊，然測謊結果僅
足為間接證據，不足認定被告犯行；另公訴人未善盡舉證責任達
致有罪之心證，以及事實審法院無補充介入調查之義務等，為其
認定之理由。惟依原審審判筆錄記載，蔡春福於審判期日證稱：
伊於同日上午審理時，所為有利被告之陳述，係應被告要求；且
明確證稱：在車上，確實有看到被告將黑色八釐米改造手槍交給
張錦花，張錦花是大藥頭，被告係張錦花之下線，所以被告尊重
張錦花；早上於審判庭所為有利被告之陳述，係因張錦花之案件
已經判刑等語（見原審卷第一一九頁倒數第五行至一二一頁倒數
第五行）；雖嗣後又證稱：伊並未在車上看到被告將槍枝交給張
錦花，然亦稱被告氣沖沖前來時，確有帶槍（見原審卷第一二二
頁倒數第八、七行、第一二五頁倒數第十一至九行）；核與被告
所稱其到台北找人時有帶槍之自白相符（見原審卷第一二四頁第
七、八行）。則扣案改造手槍一支、土造子彈二顆、土造金屬彈
殼一顆等，縱與被告尋人時所攜帶之槍、彈並非同一。惟何以被
告與蔡春福相符之供述，尚不足以認定被告確於前往台北市尋找
搶匪時，隨身攜帶槍、彈？如被告所稱其攜帶之槍、彈與扣案槍
、彈並非同一，則其所攜帶之槍、彈下落為何？原判決未予調查
說明，僅以被告與張錦花關係甚淺，不足以交付扣案槍、彈，張
錦花與蔡春福有關被告交付扣案槍、彈之證言不足採信，遽予認
定被告未持有槍、彈，難謂無調查職責未盡及理由不備之違法。
又蔡春福於原審證稱張錦花是藥頭，被告係張錦花之下線等詞，
亦與被告當庭所稱：張錦花係藥頭，伊每次找張錦花拿安非他命
，都是新台幣五、六萬元或十萬元之買價等語（見原審卷第一二
四頁第十三至十六行）相符；被告與張錦花間至少係毒品交易之
往來夥伴，二人應熟識，原判決未審酌被告與張錦花間之毒品供
需關係，僅以被告所稱蔡春福係張錦花之夫錢國志小弟之陳述，
經蔡春福否認，而推認「被告與張錦花並非熟識，苟被告確擁有
扣案槍、彈，依常理不會輕易交付予案外人張錦花」（見原判決
第九頁第十四至二十行），因認公訴意旨所訴難謂有據，亦有判
決理由與卷證資料不符及適用法則不當之違法。以上或為檢察官
上訴意旨所指摘，或為本院得依職權調查之事項，應認有撤銷原
判決發回更審之原因。
據上論結，應依刑事訴訟法第三百九十七條、第四百零一條，判
決如主文。
中    華    民    國  九十七  年    八    月    七    日
                      最高法院刑事第九庭
                          審判長法官  洪  文  章
                                法官  王  居  財
                                法官  郭  毓  洲
                                法官  黃  梅  月
                                法官  邱  同  印
      本件正本證明與原本無異
                                      書  記  官
中    華    民    國  九十七  年    八    月   十一   日
                                                Ａ


司法院資訊處製作；財團法人民間司法改革基金會備份。
